【裁判字號】    98,上訴,936
【裁判日期】    981028
【裁判案由】    殺人
【裁判全文】
臺灣高等法院高雄分院刑事判決         98年度上訴字第936號
上  訴  人  臺灣高雄地方法院檢察署檢察官
上  訴  人
即  被  告  乙○○
選任辯護人  王文雄律師
被      告  丙○○
選任辯護人  邱超偉律師
            石繼志律師
被      告  甲○○
指定辯護人  本院公設辯護人于欣潔
被      告  戊○○
選任辯護人  陳忠勝律師
上列上訴人因被告殺人案件，不服臺灣高雄地方法院97年度重訴
字第58號中華民國98年6 月2 日第一審判決（起訴案號：臺灣高
雄地方法院檢察署97年度偵緝字第1009、1010號、97年度偵字第
17844 、20109 、20565 號），提起上訴，本院判決如下：
     主  文
上訴駁回。
     事  實
一、乙○○與陳俊宏原為朋友關係，卻因槍枝買賣事故而生糾紛
    ，於民國96年8 月5 日凌晨某時，陳俊宏尋庚○○出面邀約
    乙○○，約定在高雄縣林園鄉○○○路477 號全家便利商店
    前談判，乙○○夥同己○○（另案通緝中）、丙○○、甲○○與戊○○共乘車牌號碼9725-MB 號自用小客車同行，並告
    知辛○○此事，約於同日清晨4 時30分許，辛○○駕駛黑色
    CR-V休旅車抵達約定地點，隨後乙○○、己○○、丙○○、
    甲○○、戊○○等人亦搭乘該自用小客車抵達，到達時僅見
    庚○○1 人坐在全家便利商店前騎樓機車上，未見陳俊宏在
    場，乙○○即持車上預藏甲○○所有之1 支鋤頭柄下車，並
    與其餘之人隨即包圍庚○○，並由辛○○與庚○○展開談判
    ，談判進行中，陳俊宏從上開全家便利商店附近庚○○住處
    衝出，原欲關切庚○○狀況，詎乙○○見狀，即持上開鋤頭
    柄與己○○、丙○○、甲○○、戊○○共同基於傷害之犯意
    聯絡而吆喝動手打人，甲○○遂返回小客車內取出其所有另
    外1 支預藏鋤頭柄加入毆打行列，5 個人徒手或持鋤頭柄共
    同毆打陳俊宏，致陳俊宏受有左前臂後部瘀傷20×11公分、
    左小腿後部瘀傷14×6 公分、右小腿後部瘀傷14×6 公分等
    鈍器傷，毆打過程中，己○○獨自升高犯意，另行基於殺人
    犯意，持不詳之刀械朝陳俊宏胸部、背部猛刺，致陳俊宏受
    有右後胸外側部穿刺傷、右背部穿刺傷、右腰內側部穿刺傷
    、右腰外側部穿刺傷等多重銳器穿刺傷，眾人見陳俊宏跑入
    庚○○住處後，方住手逃離現場，陳俊宏經送醫急救，仍於
    同日下午1 時33分許宣告不治死亡。嗣經警據報循線查獲，
    並扣得甲○○所有供上開乙○○等人本件傷害犯行所用之鋤
    頭柄2 支，而悉上情。
二、案經陳俊宏之父丁○○訴由內政部警政署刑事警察局移請臺
    灣高雄地方法院檢察署檢察官偵查起訴。
    理  由
壹、證據能力：
一、證人庚○○、辛○○、乙○○、丙○○、甲○○、戊○○於
    偵查中具結後向檢察官所為之證述，證人均未曾提及檢察官
    在偵查中有不法取供情事，亦查無該證據作成時有何違法情
    事，並無顯有不可信之情況，依刑事訴訟法第159 條之1第2
    項之規定，應適宜為本案之證據而有證據能力。
二、證人辛○○、庚○○於警詢之供述：
(一)、證人辛○○關於被告乙○○有無共同毆打被害人陳俊宏之陳
    述，在警詢及原審審理時所述內容有所不符，審酌證人辛○○於警詢陳述時，距案發時間較短，記憶較鮮明，又較無受
    請託、同情被告等外部因素介入影響，且證人辛○○為被告
    乙○○之朋友，此為被告乙○○所自承，當無設詞誣陷被告
    乙○○之可能，則證人辛○○於警詢所為被告乙○○參與共
    同毆打陳俊宏之證述內容，自較其於原審所為被告乙○○未
    參與共同毆打之證述內容，更具可信性，且其上開警詢陳述
    內容為證明被告乙○○是否共同毆打陳俊宏之事實所必要者
    ，依刑事訴訟法第159 條之2 規定，其於警詢中之證言自有
    證據能力。
(二)、證人庚○○於警詢證稱案發時被告乙○○（綽號光偉）一看
    到陳俊宏後，率先拿手止鋤頭柄朝陳俊宏身上等處揮打5 、
    6 下，嗣陳俊宏逃至其家中時，被告乙○○就叫該4 、5 名
    男子趕快離開等語（偵卷二第24頁）；嗣其在原審審理時證
    述被告乙○○第1 次就有打陳俊宏，後來被告乙○○再衝過
    時其就沒有看到了（原審卷二第26頁），他們（含被告乙○○）看到陳俊宏衝到其家中時，就通通往車上跑等語（原審
    卷二第25頁），就被告乙○○毆打陳俊宏之部位、次數及毆
    打後有無號令其餘之人離開現場等情，先後所述不符，本院
    審酌證人庚○○案發時在場，於警詢中之陳述是在記憶猶新
    的情況下直接作成，一般與事實較相近，是其在警詢陳述時
    之各種外部情況觀之，虛偽陳述之危險性甚低，其於警詢中
    所為之陳述，客觀上應具有較可信之特別情況，且亦為證明
    被告乙○○有無傷害陳俊宏之犯罪事實存否所必要，依刑事
    訴訟法第159 條之2 規定，其於警詢中之證言自有證據能力
    。
三、被害人陳俊宏遺體解剖、車號9725-MB 小自客車及案發現場
    等照片（相驗卷第17-18 、警卷第50-82 、偵卷四第19、27
    頁），均係傳達照相當時現況，而透過照片傳達情形與現場
    實況在內容上之一致性，透過機械之正確性加以保障，即照
    片並不存在人對現實情形之知覺、記憶所經常發生的表現錯
    誤，是認照片之性質係非供述證據，並無傳聞法則之適用，
    且亦別無證據證明上開蒐證照片有經偽造、變造或不法之情
    形，自有證據能力。
四、證人乙○○、丙○○、甲○○、戊○○於警詢中之陳述、法
    務部法醫研究所鄉（96）醫鑑字第0961101202號解剖報告書
    、該所97年11月13日法醫理字第0970005130號函、98年3 月
    18日法醫理字第0980000308號函、相驗屍體證明書、法醫驗
    斷書、建佑醫院診斷證明書等，係屬證人於審判外言詞或書
    面陳述之傳聞證據，檢察官、被告、辯護人已於本院審理調
    查上開證據時均知係屬傳聞證據，而就此證據能力均表示同
    意作為證據，且本院認為以之作為本案認定之證據，均與待
    證事實具有關聯性，且無證據證明此等證詞有何非出於任意
    性，或書證有何遭變造或偽造情事，作為本案之證據亦屬適
    當，依刑事訴訟法第159 條之5 第1 項規定，自得為證據。
貳、認定犯罪事實所憑之證據及理由
    訊據被告丙○○、甲○○、戊○○於上開時、地，共同基於
    傷害陳俊宏之犯意，由甲○○持鋤頭柄，丙○○、戊○○徒
    手，共同毆打被害人陳俊宏之事實均坦承不諱（本院卷第65
    -66 、149-150 頁）；另訊據被告乙○○固自承因槍枝買賣
    糾紛，於上開時、地與己○○、丙○○、甲○○、戊○○等
    人至上開全家便利商店前，然矢口否認有傷害陳俊宏之犯行
    ，辯稱因庚○○找伊輸贏，伊持鋤頭柄打庚○○，未參與毆
    打陳俊宏云云。經查：
一、被告乙○○與陳俊宏原為朋友關係，卻因槍枝買賣事故而生
    糾紛，於96年8 月5 日凌晨某時，陳俊宏尋庚○○出面邀約
    乙○○，約定在高雄縣林園鄉○○○路477 號全家便利商店
    前談判，乙○○夥同己○○、丙○○、甲○○與戊○○共乘
    車牌號碼9725-MB 號自用小客車同行，並告知辛○○此事，
    約於同日清晨4 時30分許，辛○○駕駛黑色CR -V 休旅車抵
    達約定地點，隨後乙○○、己○○、丙○○、甲○○、戊○○等人亦搭乘上開自小客車抵達，嗣雙方起爭執，陳俊宏於
    遭毆打後，受有左前臂後部瘀傷20×11公分、左小腿後部瘀
    傷14×6 公分、右小腿後部瘀傷14×6 公分等鈍器傷；且陳
    俊宏之胸部、背部另遭刀械刺入，致受有右後胸外側部穿刺
    傷、右背部穿刺傷、右腰內側部穿刺傷、右腰外側部穿刺傷
    等多重銳器穿刺傷，雖經送醫急救，仍於同日下午1 時33分
    許傷重不治死亡，嗣經解剖鑑定結果，判定右後胸外側部穿
    刺傷、右背部穿刺傷而造成血胸為致死創傷，其餘傷勢則非
    致死創傷之事實，為被告乙○○等4 人所不爭執，並有建佑
    醫院診斷證明書、勘驗筆錄、相驗屍體證明書、法醫驗斷書
    、法務部法醫研究所（96）醫鑑字第0961101202號鑑定報告
    書及陳俊宏遺體暨解剖、車號9725-MB 小自客車、案發現場
    等照片附卷可憑（相驗卷第15、17-18 、20、25、26、46-5
    2 頁，警卷第50-82 ，偵卷四第19、27頁），陳俊宏確受有
    上開銳器傷，並因銳器傷致死之事實，應可認定。
二、雖被告乙○○否認共同傷害犯行，並以前詞置辯，惟查：
(一)、證人即被害人陳俊宏友人庚○○於警詢、偵查及原審證稱：
    96年8 月5 日凌晨3 時許，因陳俊宏打電話說乙○○對前晚
    之槍枝賠償協議反悔，伊即打電話聯繫乙○○至林園講清楚
    ，凌晨4 時20分許陳俊宏與壬○○至伊家，伊要陳俊宏等人
    待在家中，伊在附近全家便利超商店前等候，不久辛○○駕
    駛休旅車到達，隨後乙○○協同己○○及另3 、4 人乘坐自
    小客車到達，乙○○手持鋤頭柄，夥同其他人將伊圍住，要
    伊與辛○○解釋，因乙○○持鋤頭柄在旁揮舞作勢打人，陳
    俊宏見狀衝出來想幫忙，乙○○率先即以鋤頭柄打陳俊宏5
    、6 下，其餘4 、5 人也一併圍打陳俊宏，伊要轉頭去制止
    時，乙○○即衝過來持鋤頭柄打伊頭部、身體及腳，伊趴倒
    在地後，乙○○又衝過去陳俊宏那邊，陳俊宏逃往伊住處後
    ，乙○○才叫該4 、5 名男子離開，伊回家後見陳俊宏滿身
    是血，要太太叫救護車將陳俊宏送醫，陳俊宏仍於當日下午
    1 時30分左右宣告不治死亡，伊在現場沒看見何人持刀刺殺
    陳俊宏等語（警卷第11-16 頁、聲監卷一第21-22 頁、相驗
    卷第22頁、原審卷二第22-32 頁）。而庚○○係陳俊宏友人
    ，且於案發前即知悉被告乙○○與陳俊宏間之糾紛緣由，並
    先下樓與被告乙○○等人接觸、談判，親眼目睹陳俊宏遭圍
    毆之經過，所述內容應屬可採。
(二)、證人即被告乙○○友人辛○○於警詢、偵查及原審證稱略以
    ：因乙○○與陳俊宏有槍枝糾紛，乙○○要前往林園與庚○○談該糾紛之處理，擔心乙○○隻身前往，故於96年8 月5
    日凌晨4 時30分許駕駛休旅車至全家便利商店，伊與庚○○
    談話時，沒有注意陳俊宏如何到達現場，但見乙○○拿鋤頭
    柄夥同3 、4 人或4 、5 人打陳俊宏，陳俊宏被追打至全家
    便利商店旁房屋內，乙○○等人即離開現場，鬥毆前後約8
    、9 分鐘，現場並未看見何人持刀刺殺陳俊宏等語（警卷第
    28-33 頁、偵卷一第11-12 頁）。雖證人辛○○嗣於原審另
    改口證稱：其沒有看到被告乙○○毆打陳俊宏云云（原審卷
    二第34頁），惟證人辛○○係被告乙○○認識7 、8 年之朋
    友，於得知被告乙○○與陳俊宏等人相約在上開地點談判時
    ，即主動前往關心乙○○，並全程在旁目擊鬥毆經過等情，
    業據證人辛○○於警詢供述明確（警卷第29-32 頁），衡諸
    證人辛○○與被告乙○○係朋友關係，當無設詞誣陷被告乙○○之可能，且其於警詢所證述：被告乙○○有持鋤頭柄毆
    打陳俊宏一節，又與證人庚○○上開證述被告乙○○有持鋤
    頭柄毆打陳俊宏等情相符，復有被告甲○○所有之鋤頭柄2
    支扣案可佐（原審卷一第55、62頁），足見證人辛○○於警
    詢證稱被告乙○○有參與毆打陳俊宏等語，應屬真實，其於
    原審所為被告乙○○未參與毆打之證述，顯係迴護被告乙○○之詞，不能執為有利被告乙○○之認定。
(三)、又被告乙○○於警詢、偵查及原審供稱：伊與陳俊宏為朋友
    ，因槍枝買賣有所糾紛，庚○○約伊去輸贏，伊邀己○○找
    人一同前往，辛○○先載伊去新厝加油站，伊於該處搭甲○○駕駛之自小客車，途中甲○○請伊將鐮刀放於後行李箱未
    帶下車，伊拿車上之鋤頭柄下車，庚○○先與駕駛休旅車之
    辛○○講話，伊持鋤頭柄與己○○、丙○○、甲○○、戊○○站在庚○○旁邊，陳俊宏從庚○○家衝出來，己○○即與
    丙○○、甲○○、戊○○毆打陳俊宏，嗣後陳俊宏負傷跑進
    庚○○住處，其等即駕駛上開自小客車逃離現場，未見有人
    持刀刺殺陳俊宏，但（案發後）下車時因伊坐在後座中間，
    己○○坐在後座右邊，己○○先下車方便伊下車時，伊見己○○拿衛生紙擦手，並說曾撿拾從陳俊宏身上掉落之折疊刀
    刺殺陳俊宏等語（聲監卷一第7-14頁、偵卷二第44-46 頁、
    原審卷二第78-86 頁）。顯見被告乙○○因與陳俊宏、庚○○等人處理槍枝買賣事宜，邀同共犯己○○找人一同前往上
    開全家便利商店前談判，證人庚○○、辛○○上開所述被告
    乙○○拿鋤頭柄夥同4 、5 人共同毆打陳俊宏，該4 、5 人
    即為共犯己○○及被告丙○○、甲○○、戊○○等人，應可
    認定。
(四)、再者：
  1.證人即共同被告丙○○於警詢證稱：我只見過乙○○1 次，
    96年8 月5 日毆打陳俊宏當天凌晨2 、3 時左右才第1 次與
    乙○○見面，我不認識陳俊宏，毆打他時才第1 次見過他，
    我與他沒有仇恨，案發當天我跟己○○一起在鳳山市五甲地
    區享溫馨KTV 唱歌，己○○接到他朋友（乙○○）的電話後
    就邀我一起前往，並要我多聯絡幾個人一起去助勢，當日我
    朋友「世平」（甲○○）、「家濱」（戊○○）都在KTV 包
    廂內唱歌，於是由「世平」開車載我、己○○、「家濱」共
    4 人一起離開，途中在鳳林路與光明路口的新厝加油站等乙○○上車後才一同前往林園毆打陳俊宏，己○○告訴我說要
    處理槍枝的糾紛，嗣己○○在我們離開案發現場後在車上有
    跟我說，他從地上撿到1 把刀子刺向陳俊宏身上等語（警卷
    三第2-3 、5 頁）；於偵查中證稱：到全家超商我們下車後
    ，只有乙○○拿鋤頭柄，打陳俊宏時，乙○○沒有勸架等語
    （偵卷三第11頁）；於原審證稱：我們圍毆陳俊宏之前，沒
    有看到己○○從被告乙○○手中搶走鋤頭柄，且在圍毆陳俊
    宏時，我也沒有看到被告乙○○上前勸阻我們等語（原審卷
    二第39-40 頁）。
  2.另證人即共同被告甲○○於警詢證稱：我不認識陳俊宏，毆
    打他時才第1 次見過他，我會在96年8 月5 日凌晨至林園鄉
    毆打陳俊宏，是我朋友丙○○邀我一起前往，當時我與丙○○、己○○、戊○○一起在享溫馨KTV 唱歌喝酒，丙○○邀
    我跟他朋友璁仔一起去林園處理璁仔朋友（乙○○）的事情
    ，於是我邀戊○○一起前往，在車上丙○○問己○○要處理
    何事，己○○告訴我們要處理乙○○的槍枝被黑吃黑的糾紛
    ，要去找對方談判，當時由我駕駛車號9725-MB 自小客車搭
    載5 人（甲○○、丙○○、己○○、戊○○、乙○○）一起
    前往林園，在現場我有拿鋤頭柄打陳俊宏腿部，扣案2 支鋤
    頭柄是我攜往林園毆打陳俊宏之鋤頭柄等語（偵卷四第7-13
    頁）；於偵查中證稱：乙○○沒有帶刀下車，他是拿我車上
    的鋤頭柄下車，在打陳俊宏時，乙○○沒有勸架，我們一群
    人就打成一團，乙○○也有拿鋤頭柄打他，除了乙○○與陳
    俊宏有仇恨外，我們都與陳俊宏無仇等語（偵卷四第43-44
    頁）。
  3.證人即共同被告戊○○於警詢證稱：我在案發當天第1 次跟
    乙○○見面，在案發前晚在高雄縣五甲地區享溫馨KTV 喝酒
    唱歌時經丙○○介紹認識己○○，我不認識陳俊宏，毆打他
    時才第1 次見過他等語（偵卷五第8-9 頁）；於偵查中證稱
    ：當天乙○○、甲○○有拿鋤頭柄，鋤頭柄本來就放在甲○○車上，（陳俊宏部分其他人如何打他？）我看到甲○○持
    鋤頭柄打他，乙○○也是拿鋤頭柄，其他人空手等語（偵卷
    五第61頁）；於原審證稱：我沒有看到乙○○勸阻己○○不
    要打陳俊宏等語（原審卷二第77頁）。
  4.依上開丙○○、甲○○、戊○○所述內容，可知被告丙○○
    、甲○○、戊○○等人於案發前均不認識陳俊宏，與陳俊宏
    亦無仇隙，是被告乙○○為處理其與陳俊宏間之槍枝買賣糾
    紛，叫己○○找人一同前往，己○○再邀被告丙○○多找幾
    個人一起去助勢，被告丙○○則找同在KTV 包廂內唱歌之被
    告甲○○、戊○○，由甲○○開車（車上放置扣案2 支鋤頭
    柄）搭載被告丙○○、戊○○、乙○○及己○○等人前往案
    發地點後，被告乙○○即持1 支鋤頭柄下車，被告乙○○、
    甲○○並各持鋤頭柄毆打陳俊宏，其餘被告丙○○、戊○○
    等人則徒手毆打陳俊宏，核與證人庚○○、辛○○上開所述
    被告乙○○有持鋤頭柄毆打陳俊宏等情相符，且毆打陳俊宏
    之人除被告乙○○外，其餘之人與陳俊宏間並無嫌隙，倘非
    被告乙○○邀集前往助勢，被告丙○○等人應無傷害陳俊宏
    之動機，佐以被告丙○○等人毆打陳俊宏時，被告乙○○均
    未加以攔阻等情觀之，足見被告乙○○與被告丙○○等人，
    就上開傷害陳俊宏犯行，具有犯意聯絡及行為分擔。
(五)、本件被告乙○○既承因槍枝買賣糾紛與庚○○相約要「輸贏
    」，並隨身攜帶鐮刀，已有必要時與對方一搏之意，再依被
    告丙○○、甲○○於警詢所述：為處理買賣槍枝糾紛一同前
    往，被告甲○○並向被告乙○○提及有鋤頭柄可資使用（偵
    卷四第9 頁），足見亦有在必要時助乙○○相搏之意，且己○○及被告乙○○、丙○○、甲○○、戊○○等人，見陳俊
    宏衝出後，即分持鋤頭柄或徒手毆打陳俊宏，其等有共同傷
    害陳俊宏之犯意甚明，被告乙○○為本件糾紛之當事人，自
    無置身事外之理，且被告乙○○確有持鋤頭柄毆打陳俊宏，
    業經證人庚○○、辛○○、甲○○、戊○○證述如前，被告
    乙○○辯稱其未毆打陳俊宏，顯與事實不符。而陳俊宏因本
    件爭執所受傷害，其中銳器傷屬穿刺傷，為類如刀劍之尖銳
    兇器所致，顯非被告乙○○、丙○○、甲○○、戊○○持鋤
    頭柄或徒手所造成，而上開在場證人僅見被告乙○○、丙○○、甲○○、戊○○等人持鋤頭柄或徒手毆打陳俊宏，未見
    其等持類如刀劍之尖銳兇器刺殺，足認陳俊宏所受鈍器瘀傷
    ，係遭被告乙○○、丙○○、甲○○、戊○○及己○○等人
    持鋤頭柄或徒手毆打所致，陳俊宏所受之鈍器傷與被告乙○○、丙○○、甲○○、戊○○及己○○持鋤頭柄或徒手之毆
    打行為間，具有相當因果關係。
三、按共同犯刑法第271 條第1 項之殺人罪者，需共犯間有殺人
    之犯意聯絡及行為分擔始克成立，如共犯間原僅有傷害之犯
    意聯絡，因過程中某共犯犯意升高，而突施殺人行為，致被
    害人因而死亡，因其他共犯未與該犯意升高共犯有殺人之犯
    意聯絡，且係基於傷害犯意為不法犯罪行為之實施，所為難
    認屬殺人犯行之行為分擔，自僅需負共同傷害罪責，要無與
    犯意升高突施殺人犯行者共負殺人罪責之可言。查被告乙○○與陳俊宏、庚○○間雖因槍枝買賣糾紛而互有不滿，但被
    告丙○○、甲○○、戊○○與陳俊宏、庚○○素不相識，且
    證人庚○○亦證稱：其認識己○○，己○○與陳俊宏之間並
    不認識且無仇怨等語（偵卷二第98頁），則縱事先有發生衝
    突之準備，衡情予以毆打教訓即足，並無殺害陳俊宏之必要
    ，且被告乙○○、丙○○、甲○○、戊○○帶至現場使用之
    兇器，僅鋤頭柄2 把，亦非一般易造成死亡結果所使用之刀
    械；另由上開法醫驗斷書、法務部法醫研究所（96）醫鑑字
    第0961101202號鑑定報告書暨陳俊宏遺體、解剖照片，可知
    陳俊宏所受傷害，除前述遭刀械刺殺之銳器傷外，其餘鈍器
    傷分佈在左前臂後部瘀傷20×11公分、左小腿後部瘀傷14×
    6 公分、右小腿後部瘀傷14×6 公分等四肢部位，而人體脆
    弱之頭頸部位則未見遭攻擊之傷痕，顯示教訓之意甚明，足
    見被告乙○○、丙○○、甲○○、戊○○及己○○，原僅有
    共同傷害陳俊宏之犯意，其等共同毆打僅致陳俊宏受有上開
    鈍器傷之傷害，惟傷害過程中，因己○○獨自提升傷害犯意
    為殺人故意，持刀械刺殺陳俊宏致受有前開銳器傷而死亡，
    本案既無證據可資證明被告乙○○等人與己○○間，事先已
    有殺害陳俊宏之犯意聯絡或行為分擔，自難逕認被告乙○○
    、丙○○、甲○○、戊○○應負殺人罪責。另陳俊宏致死原
    因為多重銳器傷，除刀傷以外之傷害，沒有致死之可能，此
    有法務部法醫研究所97年11月13日法醫理字第0970005130號
    函、98年3 月18日法醫理字第0980000308號函附卷可稽（原
    審卷一第187 頁、卷二第201 頁），顯見因被告乙○○、丙○○、甲○○、戊○○及己○○毆打所致之鈍器傷，不可能
    導致陳俊宏之死亡結果，則被告乙○○、丙○○、甲○○、
    戊○○所為亦無可能成立傷害致死罪責，併予敘明。
四、綜上，本件事證明確，被告乙○○、丙○○、甲○○、戊○○上開共同傷害犯行，均堪認定，應依法論科。
、論罪科刑：
(一)、核被告乙○○、丙○○、甲○○、戊○○所為，均犯刑法第
    277 條第1 項之傷害罪，公訴意旨認為被告乙○○等4 人係
    犯刑法第27 1條第1 項之殺人罪，尚有未洽，惟基本社會事
    實同一，爰變更起訴法條，依傷害罪論處。被告乙○○、丙○○、甲○○、戊○○間就本件傷害犯行，有犯意聯絡及行
    為分擔，應成立共同正犯（己○○在傷害過程中犯意升高為
    殺人，並實施殺人犯行，故不認定其為傷害犯行之共同正犯
    ）。又告訴人即陳俊宏父親丁○○於案發當日，即向職司調
    查之司法警察官表示「希望警方能將殺死我兒子陳俊宏之兇
    嫌緝捕到案」，有筆錄附卷可稽（相驗卷第5 頁），請求就
    相關涉案者予以訴追之意甚明，雖因告訴人當時對案情並非
    瞭解，僅知陳俊宏因本案而死亡，故訴追時僅為上開「緝捕
    殺死被害人兇嫌」之表示，然本件為殺人案件，核屬重大刑
    案，陳俊宏家屬對涉案凶嫌請求依法訴追之意念當強，告訴
    人為上開訴追表示時，既未明示僅就一部涉案人訴追其餘涉
    案人不訴追，則解釋其上開「緝捕兇嫌」告訴之真意，當係
    對涉及本件犯罪之被告一併予以訴追，而非僅請求訴追刺殺
    者，故應認告訴人已於法定期間內對本件被告乙○○、丙○○、甲○○、戊○○所犯之傷害犯行提出告訴，一併指明。
(二)、原審因依刑法第28條、第277 條第1 項之規定，並審酌被告
    乙○○僅因買賣槍枝糾紛，即糾眾滋事，被告丙○○、甲○○、戊○○係受邀前往助勢，被告乙○○、甲○○持鋤頭柄
    毆打，被告丙○○、戊○○徒手毆打，使陳俊宏受有上開鈍
    器傷，又陳俊宏於本件鬥毆過程因共犯己○○犯意升高，持
    刀械刺殺，致受有銳器傷而致死亡，且迄未與告訴人達成和
    解，被告乙○○否認犯行，被告丙○○、甲○○、戊○○均
    坦承犯行之犯後態度，並參酌其等均無犯罪前科紀錄，有臺
    灣高等法院被告前案紀錄表附卷可稽（原審卷一第7-12頁）
    等一切情狀，分別量處被告乙○○有期徒刑1 年，被告丙○○、甲○○有期徒刑10月，戊○○有期徒刑8 月，以資懲儆
    ，並敘明扣案鋤頭柄2 支為被告甲○○所有（原審卷二第27
    5 頁），且供被告乙○○等人犯本件傷害罪所用之物，應依
    刑法第38條第1 項第2 款規定宣告沒收；另被告乙○○赴約
    前準備之鐮刀，雖係供犯罪預備之物，然依其所述，係在路
    邊發財車發現後順手所拿（原審卷二第263 頁），而查無證
    據可資證明該鐮刀為被告乙○○或其他共犯所有，自不得宣
    告沒收。本院認原判決認事用法均無違誤，量刑尚稱妥當。
    檢察官上訴意旨認本件應論以共同殺人罪，被告乙○○上訴
    意旨否認傷害犯行，均非可取，上訴均無理由，應予駁回。
據上論斷，應依刑事訴訟法第368條，判決如主文。
本案經檢察官孫小玲到庭執行職務。
中    華    民    國    98    年    10    月    28    日
                  刑事第三庭    審判長法  官   莊崑山
                                      法  官   莊松泉
                                      法  官   唐照明
以上正本證明與原本無異。
被告不得上訴。
檢察官如不服本判決應於收受本判決後10日內向本院提出上訴書
狀，其未敘述上訴理由者，並得於提起上訴後10日內向本院補提
理由書狀（均須按他造當事人之人數附繕本）「切勿逕送上級法
院」。
中    華    民    國    98    年    10    月    28    日
                                      書記官   黃琳群


司法院資訊處製作；財團法人民間司法改革基金會備份。
